臺灣南投地方法院刑事判決
111年度交易字第102號
公  訴  人  臺灣南投地方檢察署檢察官 
被      告  施秉甫



上列被告因公共危險案件，經檢察官提起公訴（110年度偵字第2
808號），本院判決如下：
    主  文
施秉甫駕駛動力交通工具而吐氣所含酒精濃度達每公升零點二五
毫克以上，處有期徒刑拾壹月。
    犯罪事實
一、施秉甫於民國110年2月13日20、21時許，在南投縣○○鎮○○路
    000巷00號之106室內飲用高粱酒2、3杯後，於同日22時30分
    許，騎乘車牌號碼000－000號普通重型機車行駛於道路，於
    同日22時36分許，行經南投縣○○鎮○○路0段000號前，不慎自
    摔倒地，施秉甫因而受傷送醫救治，經警據報到場處理，於
    同日23時06分許，在南投縣○○鎮○○路0段000號之佑民醫療社
    團法人佑民醫院（下稱佑民醫院）內，對施秉甫施以吐氣酒
    精濃度測試，當場測得其吐氣所含酒精濃度為每公升0.69毫
    克。
二、案經南投縣政府警察局草屯分局報告臺灣南投地方檢察署檢
    察官偵查起訴。
    理  由
一、本判決下列所引用被告以外之人於審判外之陳述，經被告施
    秉甫於本院準備程序期日同意作為證據使用（本院卷第41頁
    ），本院審酌該等證據作成之情況，核無違法取證或其他瑕
    疵，且與待證事實具有關聯性，認為以之作為證據為適當，
    依刑事訴訟法第159條之5第1項規定，均有證據能力。其餘
    認定本案犯罪事實之非供述證據，查無違反法定程序做成或
    取得之情，依刑事訴訟法第158條之4規定反面解釋，亦具有
    證據能力。
二、認定犯罪事實所憑之證據及理由
　㈠訊據被告坦承於上開時、地，騎乘機車自摔倒地後，經送醫
    後測得其呼氣酒精濃度為每公升0.69毫克，惟否認有何不能
    安全駕駛動力交通工具之犯行，辯稱：我當天在家中飲用高
    粱酒2至3杯，再服用安眠藥，之後不省人事，我係在沒有意
    識之狀態下出門、騎車等語，惟查：
　⒈被告於110年2月13日20至21時許，在南投縣○○鎮○○路000巷00
    號之106室內飲用高粱酒2、3杯後，於同日22時30分許騎乘
    機車上路，於同日22時36分許騎車自摔倒地，經南投縣政府
    消防局出動救護車將被告送往佑民醫院救治，於同日23時06
    分許，在佑民醫院內測得被告吐氣所含酒精濃度為每公升0.
    69毫克等節，為被告坦認不諱，並有南投縣政府警察局草屯
    分局交通事故處理小組道路交通事故當事人酒精測定紀錄表
    1份(警卷第6頁)、財團法人台灣商品檢測驗證中心呼氣酒精
    測試器鑑定合格證書1份(警卷第7頁)、佑民醫療社團法人佑
    民醫院診斷證明書1份(警卷第8頁)、南投縣政府警察局舉發
    違反道路交通管理事件通知單影本1份(警卷第9頁上方)、路
    口監視器影像擷取照片2張(警卷第12頁)、道路交通事故現
    場圖1份(警卷第13頁)、道路交通事故調查報告表(一)(二)1
    份(警卷第14至15頁)、車號000-000號普通重型機車車損照
    片5張(警卷第17至19頁)、事故現場照片3張(警卷第19至20
    頁)、車號000-000號車輛詳細資料報表1份(警卷第24頁)、
    佑民醫院111年1月5日（111）佑院務病字第1110100004號函
    檢附南投縣政府消防局救護紀錄表1份（本院卷第53至55頁
    ）在卷可查，此部分事實堪以認定。
　⒉證人即案發當天到場之南投縣政府警察局草屯分局交通小隊
    警員謝函儒於審理中證稱：當天我到場時，被告已經送上救
    護車，我先在場處理，約30分鐘後我到達醫院，看到被告在
    急診室處理，我問他當時怎麼發生，並對他酒測，他當時雖
    然酒醉，但可以理解我的話，神智算清楚，他當時並沒有提
    到他吃安眠藥，是之後做筆錄（即110年2月20日）才說他有
    服用安眠藥，他當時有說他喝酒，但騎車是我調監視器看到
    ，關於他是否酒後騎車，他說得很模糊等語（本院卷第86至
    90頁），是被告於事發後就醫時，精神正常、神智清楚，亦
    能理解並回答警員問題，並非毫無意識，再依被告於案發當
    日22時29分許，自其租屋處開啟大門步行而出，再關門步行
    離去，有其當時所在租屋處之門口監視器畫面擷圖4張（警
    卷第10至11頁）附卷可稽，是被告於飲用酒類後尚能從家門
    步行而出，顯非處於無意識狀態。
　⒊被告雖以前開情詞置辯，然被告自認因服用安眠藥及酒精後
    ，於不省人事狀態下騎車上路，致自摔倒地一事，並未於就
    醫之第一時間告知警員，反於事隔7日後，接受警員調查詢
    問時方告知警員，已不符一般人面臨酒駕刑責時，會立即將
    有利於己之事項告知警方之常情；另被告於審理中自陳服用
    安眠藥至少2年，服用安眠藥之副作用為嗜睡，所以平常服
    用安眠藥後就直接去睡覺等語（本院卷第236、237頁），但
    又供稱於本案案發時，因服用安眠藥後無法入睡，才再服用
    酒精幫助入睡等語（本院卷第237頁），是被告長期服用安
    眠藥，對於安眠藥之副作用應當自知甚稔，惟關於其服用安
    眠藥之副作用為何，卻於審理時供述前後不一，已難採信；
    又被告於審理時供稱：我因為常喝酒，酒量不錯，所以造成
    現在睡眠障礙等語（本院卷第237頁），是被告平常有飲用
    酒類習慣，酒量不差，於本案事故發生前，僅飲用2、3杯高
    粱酒，難信被告因服用此些酒精即會陷於無意識狀態，故被
    告上開辯解，不足採信。
　⒋案發當天到場救護之南投縣消防局救護人員陳俊傑、蔡明穎
    到庭證述當天救護情形，證人陳俊傑稱證稱：我當天是駕駛
    救護車、我們同仁蔡明穎坐後面，我們案件很多，我對被告
    長相沒有印象，一般車禍就是外傷處理之後緊急送醫，我在
    車禍現場曾和被告交談，問他哪裡不舒服，哪裡最嚴重，其
    他沒有多問等語（本院卷第82至84頁）；證人蔡明穎證稱：
    我當天是和陳俊傑到現場處理，但這件我沒有印象，通常我
    和傷者會對談，會問他哪裡不舒服，針對他不舒服的地方做
    處理，或做基本生命跡象偵測，但這件被告我真的沒有印象
    ，因為案子太多，除非撞得很嚴重，我們才會注意等語（本
    院卷第84至86頁），是陳俊傑、蔡明穎均無從記憶當日被告
    之長相及對話過程，亦無法回憶當日救護經過，自無法從其
    等證言作為被告有利之認定。
　㈡綜上所述，被告辯解屬空言卸責之詞，不足憑採，被告犯行
    堪以認定，應依法論科。
三、論罪科刑
　㈠被告行為後，刑法第185條之3於111年1月28日修正公布，並
    自同年月30日施行。修正前刑法第185條之3第1項之法定刑
    為2年以下有期徒刑，得併科新臺幣20萬元以下罰金；修正
    後該條項之法定刑提高為3年以下有期徒刑，得併科30萬元
    以下罰金，經比較新、舊法律適用之結果，修正後之規定並
    無較有利於被告之情形，依刑法第2條第1項前段規定，應適
    用行為時法即修正前刑法第185條之3第1項之規定論處。核
    被告所為，係犯修正前刑法第185條之3第1項第1款之駕駛動
    力交通工具而吐氣所含酒精濃度達每公升0.25毫克以上之罪
    。
　㈡被告前因不能安全駕駛動力交通工具案件，經臺灣桃園地方
    法院以107年度審交易字第1085號判決判處有期徒刑7月，後
    經臺灣高等法院以108年度交上易字第117號判決駁回上訴確
    定，於109年3月12日執行完畢，有臺灣高等法院被告前案紀
    錄表在卷可參，被告於上揭徒刑執行完畢後，5 年以內故意
    再犯本案有期徒刑以上之罪，為累犯，被告前案與本案均屬
    酒後駕駛動力交通工具案件，顯見被告經前開入監執行後，
    仍未能矯正其犯行，於執行完畢後不久即再犯本案，足見被
    告對刑罰反應能力薄弱，倘加重其最低法定刑，核無司法院
    釋字第775號解釋所示之罪刑不相當情形，應依刑法第47條
    第1項規定加重其刑。
　㈢審酌被告除前開構成累犯之前科紀錄外，又曾因酒後不能安
    全駕駛動力交通工具，分別經法院判處罪刑3次確定，有臺
    灣高等法院被告前案紀錄表附卷可查，仍未知警惕，心存僥
    倖再次於酒後騎乘機車上路，輕忽其行為對用路人生命、身
    體及道路交通安全之潛在危害，且因而自摔受傷，但幸未殃
    及其他用路人，及其審理時自陳國中畢業、職業為廚師、家
    境勉持等一切量刑事項，量處如主文所示之刑。
據上論斷，應依刑事訴訟法第299條第1項前段，判決如主文。
本案經檢察官李英霆提起公訴，檢察官黃淑美到庭執行職務。
中　　華　　民　　國　　111 　年　　11　　月　　30　　日
　　　　　　　　　刑事第一庭   法　官　顏代容
以上正本與原本無異。
如不服本判決應於收受送達後20日內向本院提出上訴書狀，並應
敘述具體理由；其未敘述上訴理由者，應於上訴期間屆滿後20日
內向本院補提理由書（均須按他造當事人之人數附繕本）「切勿
逕送上級法院」。
中　　華　　民　　國　　111 　年　　12　　月　　1 　　日
                               書記官  廖佳慧
附錄論罪科刑法條全文：
修正前刑法第185條之3
駕駛動力交通工具而有下列情形之一者，處二年以下有期徒刑，
得併科二十萬元以下罰金：
一、吐氣所含酒精濃度達每公升零點二五毫克或血液中酒精濃度
    達百分之零點零五以上。
二、有前款以外之其他情事足認服用酒類或其他相類之物，致不
    能安全駕駛。
三、服用毒品、麻醉藥品或其他相類之物，致不能安全駕駛。
因而致人於死者，處三年以上十年以下有期徒刑；致重傷者，處
一年以上七年以下有期徒刑。
曾犯本條或陸海空軍刑法第五十四條之罪，經有罪判決確定或經
緩起訴處分確定，於五年內再犯第一項之罪因而致人於死者，處
無期徒刑或五年以上有期徒刑；致重傷者，處三年以上十年以下
有期徒刑。